【裁判字號】    98,易,31
【裁判日期】    980625
【裁判案由】    妨害自由
【裁判全文】
福建金門地方法院刑事判決                98年度易字第31號
公  訴  人  福建金門地方法院檢察署檢察官
被      告  乙○○
上列被告因妨害自由案件，經檢察官提起公訴（98年度偵字第13
0號），本院判決如下：
    主  文
乙○○犯強制罪，處有期徒刑月，如易科罰金，以新臺幣壹仟
元折算壹日。
    事  實
一乙○○因認甲○○所有之金門縣金寧鄉湖埔村埔邊52號房屋無
  權占用其家族所有之土地，竟於民國98年1月5日晚間6時許，
  故意將甲○○上開建造中房屋之前後門以鐵皮封住，以此方式
  妨害甲○○使用該屋之權利。嗣經甲○○報警處理，始悉上情
  。
二案經甲○○訴由金門縣警察局金城分局報請福建金門地方法院
  檢察署檢察官偵查後提起公訴。
    理  由
一證據能力部分：
(一)被告未對其於警詢及偵訊中供述之任意性爭執，經查其供述亦
  與事實相符（詳後述），復查無刑事訴訟法第156條第1項、第
  158條之2所定不得作為證據之情形，則被告警詢、偵訊時所為
  不利於己之陳述，即均有證據能力。
(二)告訴人甲○○於警詢中之證述、警製受理各類案件紀錄表及受
  理刑事案件報案三聯單經被告同意使用（本院卷第29頁），本
  院審酌該言詞陳述作成時之情況，亦認適為認定事實之依據，
  依刑事訴訟法第159條之5第1項規定自得作為證據。
(三)告訴人甲○○之偵訊筆錄，係向通常均能遵守法律規定，不致
  違法取供之檢察官所為陳述，且經具結以擔保其陳述之可靠性
  ，即有可信之特別情況，依刑事訴訟法第159條之1第2項，應
  認有證據能力。
(四)照片乃透過照相機依機械地將一定事實留存於電磁紀錄或相紙
  上，通常未介入人的心理供述過程，本非傳聞證據；且卷附33
  張照片所拍攝之依卷內現有事證並未顯示有任何違法取證之情
  形，應認均有證據能力。
(五)卷附建物所有權狀1件，係地政人員就其職掌之不動產登記事
  項所出具之權利證明；其內容如有虛偽，製作人可能因此負擔
  刑事或行政責任；若有錯誤，亦得比對檔存之相關登記資料及
  時糾正，即具有高度可信性，依刑事訴訟法第159之4第1款規
  定，應有證據能力。
(六)卷附工程合約書，乃具有獨立法律意義之文件，非屬傳聞證據
  ，且該紙契約上雙方簽名之真正，為當事人所不爭執，即得容
  許提出於法庭為證據（吳巡龍著「新刑事訴訟制度與證據法則
  」第339、340頁參照）；至於此項書據之內容能為如何之證明
  ，係證據價值之程度問題，與其得否為證據之資格無關。
二實體部分：
(一)訊據被告乙○○固坦承於上開時地以鐵皮封住前揭修繕中房屋
  前後門，惟辯稱係告訴人甲○○所有之前揭房屋無權占用伊家
  族所有之土地，伊係為防衛土地所有權云云。經查：被告因認
  告訴人所有之前揭房屋無權占用伊家族所有之土地，以鐵皮封
  住該屋前後門之事實，業據被告於警詢、偵訊及本院審理中供
  認在卷，核與告訴人甲○○之指訴相符，並有警製受理各類案
  件紀錄表、受理刑事案件報案三聯單、建物所有權狀、工程合
  約各1件、土地所有權狀4紙及照片33張在卷可佐，堪認真實。
  又被告既明知前揭房屋正由甲○○僱工興建，卻仍用鐵皮封住
  該屋之前後門，即有阻擋出入，以妨害甲○○使用該屋權利之
  故意。被告雖以前詞置辯，惟甲○○興建之前揭房屋，若無權
  占用被告共有之土地，其侵害固仍繼續；然正當防衛旨在排除
  現在不法之侵害，除應有客觀上之急迫性外，尚須有反擊之必
  要性，始得阻卻違法（最高法院79年度台上字第38號、84年度
  台上字第3449號判決意旨參照）。茲依卷附照片所示，前揭房
  屋早已興建至外觀結構大體完成之階段，縱以鐵皮封住前後門
  ，亦不足以改變定著於地之占有狀態，則被告為此反擊，顯然
  欠缺排除之急迫性及必要性，自非正當之防衛行為，其反此所
  辯殊不足採，即仍應依法論科。
(二)核被告乙○○所為，係犯刑法第304條第1項之強制罪。爰審酌
  被告因與告訴人間就土地使用權限有民事法律關係之爭議，不
  思以民事調解、訴訟等理性方式解決，反以妨害他人權利行使
  之方式主張自身權利，且犯後仍執意認為係正當防衛自己之權
  利，毫無悔意等一切情狀，量處如主文所示之刑，並諭知易科
  罰金之折算標準。
三據上論斷，應依刑事訴訟法第299條第1項前段，刑法第304條
  第1項、第41條第1項前段，刑法施行法第1條之1，判決如主文
  。
本案經檢察官張漢森到庭執行職務。
中    華    民    國    98    年    6     月    25    日
                  刑事庭    法  官  許嘉容
以上正本證明與原本無異。
如不服本判決，應於收受判決後10日內向本院提出上訴書狀，並
應敘述具體理由。如未敘述上訴理由者，應於上訴期間屆滿後20
日內向本院補提理由書狀（均須按他造當事人之人數附繕本）「
切勿逕送上級法院」。
                            書記官  徐振玉
中    華    民    國    98    年    6     月    29    日
附錄法條：
中華民國刑法第304條
以強暴、脅迫使人行無義務之事或妨害人行使權利者，處3年以
下有期徒刑、拘役或3百元以下罰金。
前項之未遂犯罰之。


司法院資訊處製作；財團法人民間司法改革基金會備份。
